【裁判字號】    98,易,175
【裁判日期】    980824
【裁判案由】    家庭暴力防治法
【裁判全文】
臺灣新竹地方法院刑事判決               98年度易字第175號
公  訴  人  臺灣新竹地方法院檢察署檢察官
被      告  甲○○
                    樓
上列被告因違反家庭暴力防治法等案件，經檢察官提起公訴（98
年度偵字第5264號），本院依簡式審判程序判決如下︰
    主  文
甲○○犯恐嚇危害安全罪，處有期徒刑月，如易科罰金，以新
臺幣壹仟元折算壹日。
    事  實
一、甲○○於民國98年7月間係丙○○之配偶、乙○○之女婿（
    甲○○與丙○○業已於98年8月11日離婚），分別屬家庭暴
    力防治法第3條第1、3款之家庭成員。緣甲○○因屢對丙○○施以家庭暴力，丙○○不堪其擾而向本院聲請民事保護令
    ，經本院於97年6月18日以97年度家護字第174號核發民事通
    常保護令，命令甲○○不得對丙○○實施身體或精神上不法
    侵害之行為，亦不得對丙○○為騷擾及通話等聯絡行為，保
    護令有效期間為10月（已逾保護令有效期間），兩人因而分
    居，丙○○並提出離婚要求。甲○○因長期分居而心情鬱悶
    ，於98年7月7日以電話邀約丙○○至甲○○父親許志誠所開
    設，位於新竹市○○路294號之「理得行彩券行」商談離婚
    事宜，丙○○在父親乙○○陪同下前往赴約。甲○○於同日
    下午3時40分許，聽聞丙○○、乙○○到達上開處所與其父
    親許志誠在店內談話時，竟基於恐嚇之犯意，自廚房取出水
    果刀1把，自屋內走至彩券行店內，順手將水果刀藏放在彩
    券行之櫃臺縫隙中。甲○○見到乙○○，因態度不佳，與乙○○發生口角爭執及拉扯，甲○○竟基於恐嚇之犯意，自櫃
    臺外側放置彩券紙袋之縫隙抽出前所預藏之水果刀，平舉以
    刀鋒對著丙○○、乙○○等加害生命、身體之事，恐嚇丙○○、乙○○，使丙○○、乙○○心生畏懼。許志誠見狀立即
    上前將甲○○擋下，丙○○、乙○○見狀立即轉身逃離彩券
    行並報警處理，始得悉上情。
二、案經丙○○、乙○○訴由新竹市警察局第三分局報請臺灣新
    竹地方法院檢察署檢察官偵查起訴。
    理  由
一、本件被告甲○○所犯恐嚇危害安全罪，非死刑、無期徒刑、
    最輕本刑為三年以上有期徒刑之罪，或非高等法院管轄第一
    審之案件，被告於本院準備程序進行中，就被訴事實為有罪
    之陳述，本院認合於新修正刑事訴訟法第273條之1之規定，
    逕以簡式審判程序行之，均合先敘明。
二、訊據被告甲○○對於上揭犯罪事實，於偵查中及本院訊問、
    行準備程序、簡式審判程序時均坦承不諱（見偵查卷第43、
    44、59、60頁，本院98年度聲羈字第141號卷第4至6頁，本
    院卷第7、8、17、23頁），核與告訴人丙○○、乙○○於偵
    查時指訴被告持刀將刀鋒朝向告訴人等2人之被害情節大致
    相符（見偵查卷第52、53頁），並經證人即被告之父許志誠
    於警詢、偵查時證述綦詳（見偵查卷第54頁）。此外，復有
    新竹市警察局第三分局搜索扣押筆錄、扣押物品目錄表、搜
    索經過及結果陳報書、扣案物及現場照片、本院97年度家護
    字第174號民事通常保護令（見偵查卷第26至29、31至37頁
    ）。按刑法第305條之恐嚇罪，係指以將來加害生命、身體
    、自由、名譽、財產之事，恐嚇他人致生危害於安全者而言
    ，又所謂恐嚇，指凡一切言語、舉動足以使人生畏怖心者均
    屬之，而該言語或舉動是否足以使他人生畏怖心，應依社會
    一般觀念衡量之，觀諸卷附照片（見偵查卷第32頁），該水
    果刀刀鋒銳利，被告無預警突然取出並將刀鋒朝向告訴人等
    2人，衡以社會一般觀念，已足使人因此心生畏怖，堪認已
    達於危害安全之程度。則被告持水果刀指向告訴人等2人之
    恐嚇犯行，事證明確，堪以認定，應予依法論科。
三、核被告甲○○所為，係犯刑法第305條之恐嚇危害安全罪。
    被告以一持刀行為，同時恐嚇告訴人丙○○、乙○○等2人
    ，觸犯構成要件不相同之罪名，為想像競合犯，應依刑法第
    55條之規定論以一罪。又被告於案發時為告訴人丙○○之配
    偶、告訴人乙○○之女婿，分別屬家庭暴力防治法第3條第1
    、3款之家庭成員，是被告就此部分，亦屬家庭暴力防治法
    第2條第2款之家庭暴力罪，惟因家庭暴力防治法之上開條文
    並無罰則規定，是以上開犯行仍應依刑法所規定之罪予以論
    罪科刑，附此敘明。爰審酌被告與告訴人丙○○之感情出現
    裂痕，不思以和平理性之方式溝通處理，竟以加害生命、身
    體之事以持刀之方式恐嚇告訴人等2人，造成告訴人等2人之
    恐懼，情緒管理欠佳，實值非難，惟念及其犯後尚能坦承犯
    行，態度良好，頗具悔意，犯罪動機係因與告訴人丙○○長
    期分居，心理壓力過大，其並因入睡或維持睡眠之持續障礙
    而就醫治療，患有精神官能性憂鬱症，此有林正修診所之診
    斷證明書1紙在卷為憑（見本院卷第26頁），告訴人等2人均
    念舊情而表示願意原諒被告，有本院公務電話紀錄表2紙存
    卷可查（見本院卷第13、14頁）等一切情狀，量處如主文所
    示之刑，並諭知易科罰金之折算標準。
四、至扣案之水果刀1把，固係被告持以恐嚇告訴人等2人所用，
    業據其供承在卷（見偵查卷第43、44、59、60頁，本院98年
    度聲羈字第141號卷第4至6頁，本院卷第7、8頁），惟否認
    為其所有，辯稱：係其母親的等語（見本院卷第22頁），衡
    以被告係在其父親許志誠開設之彩券行內之廚房拿取該把水
    果刀，並非在被告之住處所取得，復查無其他證據足認該水
    果刀係被告所有供本件犯行所用，爰不另為沒收之諭知，附
    此敘明。
五、據上論斷，應依刑事訴訟法第273條之1第1項、第299條第1
    項前段，刑法第305條、第55條、第41條第1項前段，刑法施
    行法第1條之1第1項、第2項前段，判決如主文。
本案經檢察官李秋梅到庭執行職務。
中    華    民    國    98    年    8    月    24     日
                  刑事第五庭        法  官  蔡欣怡
如不服本判決應於收受本判決後10日內向本院提出上訴書狀，上
訴書狀應敘述具體理由。上訴書狀未敘述上訴理由者，應於上訴
期間屆滿後20日內補提理由書狀於本院 (均須按他造當事人之人
數附繕本 )「切勿逕送上級法院」。
以上正本證明與原本無異。
中    華    民    國    98    年    8     月    24    日
                                    書記官  劉怡芳
附錄本案論罪科刑法條全文：
刑法第305條
以加害生命、身體、自由、名譽、財產之事，恐嚇他人致生危害
於安全者，處二年以下有期徒刑、拘役或三百元以下罰金。


司法院資訊處製作；財團法人民間司法改革基金會備份。
